【裁判字號】    96,財管,38
【裁判日期】    970123
【裁判案由】    指定遺產管理人
【裁判全文】
臺灣雲林地方法院民事裁定              96年度財管字第38號
聲  請  人  新興資產管理股份有限公司
法定代理人  甲○○
非訟代理人  林科均
上列聲請人聲請選任被繼承人乙○○遺產管理人事件，本院裁定
如下：
    主      文
選任財政部國有財產局臺灣中區辦事處雲林分處為被繼承人乙○
○（男、民國○○年○ 月○ 日生，國民身分證統一編號：Ｚ0000000
00號，原住雲林縣莿桐鄉○○鄰○○路253 號）之遺產管理人。
准對被繼承人乙○○之繼承人為承認繼承之公示催告。
聲請人應於收受本裁定之日起拾日內將本裁定登載公報、新聞紙
或其他相類之傳播工具壹日，並將登載證據檢送本院。
被繼承人乙○○之繼承人，應自前項公示催告最後登載新聞紙之
日起，六個月內承認繼承，上述期限屆滿，無繼承人承認繼承時
，被繼承人乙○○之遺產，於清償債權，並交付遺贈物後，如有
賸餘即歸屬國庫。
聲請程序費用新臺幣壹仟元由被繼承人乙○○之遺產負擔。
     理     由
一、本件聲請意旨略以：被繼承人乙○○（男、民國○○年○ 月○
    日生，國民身分證統一編號：Ｚ000000000號，原住雲林縣莿
    桐鄉○○鄰○○路253 號）曾向臺灣土地銀行股份有限公司借
    款，臺灣土地銀行股份有限公司就其對乙○○之債權及其他
    相關權利並於96年6 月12日一併讓與聲請人，惟乙○○已於
    94年2 月18日死亡，其法定繼承人均已依法具狀聲明拋棄繼
    承，又關係人丙○○為乙○○之長子，且在乙○○未過世前
    與其共同生活，對乙○○生前之債權債務關係及財產狀況顯
    較其他人或財政部國有財產局更了解，為此聲請鈞院選任關
    係人丙○○為被繼承人乙○○之遺產管理人，惟若鈞院認定
    丙○○不適宜為本件之遺產管理人，則請求鈞院另選任遺產
    管理人等語。
二、按繼承開始時，繼承人有無不明，而無親屬會議或親屬會議
    未於一個月內選定遺產管理人者，利害關係人得聲請法院選
    任遺產管理人，並由法院依公示催告程序，定6 個月以上之
    期限，公告繼承人，命其於期限內承認繼承。次按，公示催
    告之公告，應黏貼於法院之公告處，並登載於公報、新聞紙
    或其他相類之傳播工具；前項登載公報、新聞紙或其他相類
    之傳播工具之日期或期間由法院定之。又按民事訴訟法第
    542 條及第543 條之規定，除申報權利期間外，於依民法第
    1178條所為之公示催告準用之，民法第1177條、第1178條第
    1 項、第2 項、民事訴訟法第542 條、非訟事件法第152 條
    均規定甚明。又先順序繼承人均拋棄其繼承時由次順序之繼
    承人繼承，其次順序繼承人有無不明或第四順序之繼承人均
    拋棄其繼承者，準用關於無人承認繼承之規定，民法第1176
    條第6 項亦著有明文。次按，公示催告期限屆滿，無繼承人
    承認繼承時，其遺產於清償債權，並交付遺贈物後，如有賸
    餘，歸屬國庫；非公用國有財產以財政部國有財產局為管理
    機關，民法第1185條及國有財產法第12條亦分別定有明文。
三、經查，聲請人主張之上開事實，已據其提出借據、債權讓與
    聲明書、被繼承人乙○○之繼承系統表、本院96年10月22日
    雲院隆家悅決94繼字第171 號函各1 份影本及戶籍謄本影本
    10份為證，堪信被繼承人乙○○之遺產，確屬無人承認繼承
    之狀態。參以本件未有經親屬會議選定遺產管理人之資料，
    是聲請人聲請本院選定遺產管理人，尚無不合。而本件聲請
    人固聲請指定被繼承人之子丙○○為遺產管理人，然關係人
    丙○○於本院訊問時到庭表示其雖曾同意擔任本件遺產管理
    人，然不知道遺產管理人要做什麼事，對法律亦不清楚，本
    件所有繼承人均已聲明拋棄繼承，故被繼承人有多少債務亦
    不知道，且其再過一陣子須至大陸上班，因此亦無法配合，
    更無意願擔任遺產管理人等語。本院審酌本件被繼承人乙○
    ○之繼承人均已拋棄繼承，而拋棄繼承既為民法所規定繼承
    人之權利，一經行使後，就其與被繼承人間之財產關係即行
    斷絕。法定繼承人既已拋棄繼承，應無再擔任遺產管理人之
    主觀意願，難免因其無意管理而影響管理事務之進行，與遺
    產管理之本意即不相符。況法定繼承人一般客觀上多缺乏遺
    產管理之專業知識及管理能力，難認屬適當之遺產管理人之
    人選。又關係人財政部國有財產局臺灣中區辦事處雲林分處
    於本院訊問時雖亦到庭表示拋棄繼承案件屬於遺產大於債務
    ，且這類案件都是債務多於財產，財政部國有財產局業務繁
    重，故希望不要指定財政部國有財產局為遺產管理人等語。
    然本院審酌相較於選任法定繼承人為遺產管理人，國有財產
    局係國有財產之管理機關，對於遺產管理之法律程序亦較一
    般民眾熟悉，復有相當之專業能力足以勝任管理職務，顯較
    其他已無繼承意願而拋棄繼承之人為適當。甚者，被繼承人
    之遺產，倘無人承認繼承時，將於清償債權，交付遺贈物後
    ，歸屬國庫，則職司國有財產管理之有關機關，當係最為適
    合擔任遺產管理之人。為使被繼承人遺產之處置順利進行，
    本院爰選任財政部國有財產局臺灣中區辦事處雲林分處為被
    繼承人之遺產管理人，並依法為承認繼承之公示催告。
四、依非訟事件法第157條，裁定如主文。
中    華    民    國    97    年    1     月    23    日
                  家事法庭  法  官  李明鴻
以上正本係照原本作成。
如對本裁定抗告須於裁定送達後10日內向本院提出抗告狀，並應
繳納抗告費新臺幣1000元。
中    華    民    國    97    年    1     月    28    日
                            書記官  陳美華


司法院資訊處製作；財團法人民間司法改革基金會備份。
